【裁判字號】    97,抗,827
【裁判日期】    970530
【裁判案由】    再審之訴
【裁判全文】
臺灣高等法院民事裁定                   97年度抗字第827號
抗  告  人  甲○○
上列抗告人因與相對人臺灣中小企業銀行股份有限公司間清償借
款事件，對於中華民國97年3月26日臺灣臺北地方法院97年度再
字第4號所為裁定提起抗告，本院裁定如下：
    主      文
抗告駁回。
抗告訴訟費用由抗告人負擔。
    理      由
一、按再審之訴，應於30日之不變期間內提起。前項期間，自判
    決確定時起算，判決於送達前確定者，自送達時起算；再審
    之訴不合法者，法院應以裁定駁回之，民事訴訟法第500條
    第1項、第2項、第502條第1項分別定有明文。又按於上訴期
    間內對於原判決有合法之上訴者，始阻其確定，惟以其不合
    法而予駁回之裁定，於提起抗告而尚未確定之前，無從斷定
    其為非合法之上訴，該判決亦即不能認為確定（司法院院解
    字第3007號解釋參照）。依此意旨，必於駁回上訴之裁定確
    定時，始可認原判決業已確定。故對於原判決提起再審之訴
    ，其不變期間，應自駁回上訴之裁定確定時，亦即能認為原
    判決確定時起算（最高法院67年度第9次民事庭庭推總會議
    決議(一)參照）。
二、經查，本件抗告人就原法院96年度訴字第1003號判決，雖以
    兩造保證契約與抗告人利用或接受相對人等銀行存放款金融
    服務，係不同之法律關係，原判決適用法規自顯有錯誤；且
    原判決就抗告人因對相對人金融服務之消費而受有新台幣（
    下同）2680萬元損害之證據，及相對人以信用報表直接訛詐
    信保基金並使抗告人陷於錯誤，而受有2680萬元損害之證據
    均有未經斟酌或漏未斟酌，有民事訴訟法第496條第1項第1
    、2、3、5、7、8、13款及第497條之再審事由，而提起再審
    之訴。惟該判決係於96年6月13日宣判，抗告人並於同年月
    20日收受該判決，其雖於同年月26日提起上訴，然因未繳上
    訴之訴訟費用而於97年1月2日遭本院以96年度上易字第903
    號裁定駁回其上訴確定，抗告人並於同年月11日收受該裁定
    等情，業經原法院調卷查明，且為抗告人所不否認（見本院
    卷內97年4月7日之民事異議或抗告狀第1頁）。是抗告人提
    起本件再審之訴，不變期間應自97年1月11日起算，其遲至
    97年2月21日始行提起，已逾30日之不變期間，自非合法。
三、抗告意旨雖以抗告人前曾就原確定裁定聲請再審，並聲請訴
    訟救助，經本院以97年度聲字第33號裁定准許訴訟救助後，
    卻未行使闡明權，即逕認其聲請再審為不合法，而以97年度
    再易字第14號裁定駁回，參照司法院院解字第3007號解釋，
    應俟駁回再審之裁定確定時始起算。且最高法院97年度台聲
    字第191號民事裁定後，抗告人經律師告知，始知原確定裁
    定有民事訴訟法第496條第1項第1款、第2款、第3款、第5款
    、第7款、第8款、第13款及第497條等再審理由。從而，本
    件再審之訴不變期間應自97年2月5日抗告人收受本院97年度
    再易字第14號民事裁定或於97年3月28日收受最高法院97年
    度台聲字第191號民事裁定時起算，應未逾期云云。
四、惟查抗告人前雖就本院96年度上易字第903號民事裁定聲請
    再審，而經本院97年度再易字第14號以其未表明再審理由，
    聲請不合法而裁定駁回，有裁定書影本在卷可稽。則抗告人
    該事件係聲請再審不合法而經裁定駁回，其聲請再審對象之
    裁定原已確定，其情形與在上訴期間內提起上訴，經以不合
    法而裁定駁回後提起抗告，非俟抗告確定，即無從斷定其為
    不合法上訴，原判決不能認為已確定之情形，顯有不同。則
    抗告意旨主張本件應參照司法院院解字第3007號解釋，其再
    審之訴之不變期間應自前案駁回再審聲請之裁定確定翌日起
    算，並非可採。至於抗告人另主張其係於最高法院97年度台
    聲字第191號民事裁定後，經律師告知，始知原確定判決有
    上開再審事由云云，經核其再審起訴狀並未主張其再審理由
    知悉在後，亦未表明其遵守不變期間之證據（民事訴訟法第
    501條第1項第4款），則其再審之訴自屬不合法（最高法院
    60年台抗字第538號判例、81年度台上字第986號判決參照）
    ，則原法院因而裁定駁回抗告人之再審之訴，於法並無違誤
    ，抗告意旨指摘原裁定不當，求予廢棄改判，為無理由，應
    予駁回。
五、據上論結，本件抗告為無理由，裁定如主文。
中    華    民    國    97    年    5     月    30    日
                  民事第十四庭
                        審判長法  官  張  蘭
                              法  官  袁靜文
                              法  官  黃麟倫
正本係照原本作成。
不得再抗告。
中    華    民    國    97    年    6     月    2     日
                              書記官  王敬端


司法院資訊處製作；財團法人民間司法改革基金會備份。
